臺灣板橋地方法院刑事判決　　　　　　　　　　　　九十三年度訴字第一三九八號
　　　 公　訴　人　臺灣板橋地方法院檢察署檢察官
　　　 被　　　告　乙○○
右列被告因偽造文書等案件，經檢察官提起公訴（九十三年度偵字第一０七二八號）
，本院依簡式審判程序判決如左：
    主  文
乙○○連續行使偽造私文書，足以生損害於他人，處有期徒刑伍月，如易科罰金，以
佰元折算壹日。緩刑年。
如附表所示特約商店簽帳單第一聯客戶存根聯各壹紙（共陸紙），及第二聯商店存根
聯上偽造「丙○○」署押各壹枚（共陸枚）均沒收。
    事  實
一、乙○○於民國九十三年四月二日凌晨一時許，駕駛父親梁錦盛所承租車牌號碼為
    六二七—ＬＷ號之計程車，載送客人丙○○至臺北縣土城市○○路後，發現黃銘
??煌將其內含聯邦商業銀行股份有限公司（下稱聯邦銀行）信用卡三張、機車行照
??、零錢約新臺幣（十餘下同）元之黑色皮夾遺忘於車上，竟意圖為自己不法之所
??有，將該皮夾及上開物品侵占入己。復基於行使造文書及詐欺取財之概括犯意，
??連續於附表所列之時、地，持侵占所得之上開信用卡，至特約商店刷卡消費多次
??，並均於刷卡消費時偽簽丙○○之署名於一式二聯之信用卡簽帳單後，交予上開
??特約商店之職員而行使之，致使上開商店之職員均陷於錯誤，而分別交付如附表
??所示消費金額之財物（附表編號三部分適因商缺貨店而未遂），致生損害於黃銘
??煌、上開特約商店及聯邦銀行對信用卡管理之正確性。
二、案經丙○○、聯邦銀行訴由臺北市政府警察局移請臺灣板橋地方法院檢察署檢察
    官偵查起訴。
    理  由
一、右揭事實，業據被告乙○○迭於警訊、偵查及本院審理中均坦承不諱，核與告訴
    人丙○○於警訊及偵查中、聯邦銀行告訴代理人甲○○於警訊中所指述之情節相
    符，並有信用卡掛失停用記錄表、冒用卡報告書、爭議交易聲明書、信用卡盜刷
    明細、告訴人丙○○報案三聯單各一紙、信用卡簽帳單影本六紙附卷可稽。其中
    附表編號三刷卡消費四千四百九十元部分之犯罪事實，被告供稱因特約商店缺貨
    ，故嗣後又刷退等語，由其刷卡總金額為一萬八百零九元，然證人甲○○僅稱被
    告係僅盜刷六千三百一十五元觀之，其中之差額即為編號三部分之四千四百九十
    元，可證被告所述，堪以採信。是就此部分詐欺取財之犯行，應僅屬未遂（偽造
    文書部分仍為既遂）。據此，本件事證明確，被告犯行洵堪認定。另公訴人於起
    訴書中雖依告訴人丙○○之指訴，認被告所侵占之物品中包含現金三千元及汽車
    駕照一張，然此業為被告所否認，且被告於警訊、偵查及本院審理中就該皮夾內
    所含物品之供述尚屬一致，均未提及前開物品；而告訴人丙○○除其片面之指訴
    外，亦無提出證據證明其皮夾內確有該等物品，再由其於偵查中所述與被告和解
    之金額觀之，並未包含該現金三千元及駕照掛失所需費用，可見其皮夾內是否有
    該等物品，實值存疑；況上開證件、財物就本件犯罪情節而言，影響不大，被告
    既已坦承前揭犯行，衡情並無無端否認此部分事實之理，是被告所辯，應屬可採
    ，即難認被告所侵占之物品包含現金三千元及汽車駕照，附此敘明。
二、按持信用卡交易，基本上於聯合信用卡中心不依契約給付持卡人所消費之帳款予
    特約商店時，持卡人對於特約商店仍直接負有給付價金義務，從而持信用卡交易
    與通常之買賣，並無差異，僅在價金給付上由發卡銀行經由信用卡中心代為付帳
    ，而發卡銀行經由信用卡中心給付特約商店價金後，持卡人即對發卡銀行負擔給
    付價金債務而已，故倘持卡人並無支付價金之真意，而向特約商店提示他人之信
    用卡消費，使特約商店及其職員誤認其為信用卡之所有人並有支付價金之真意而
    陷於錯誤，性質上即屬對特約商店及其店員施行詐欺。次按簽帳單係以文字為一
    定之意思表示，持信用卡刷卡消費時，在簽帳單上簽署姓名，乃表示已收受特約
    商店所交付之交易標的物或消費標的，並同意依據信用卡使用約定，依照簽帳單
    金額付款予發卡銀行之意，屬私文書之一種。核被告拾獲丙○○所遺失內含前內
    含揭聯邦銀行信用卡三張、機車行照、現金十餘元等物之黑色皮夾後，將之侵占
??入己，此部分所為，係犯刑法第三百三十七條之侵占遺失物罪；又被告於前開簽
??帳單上偽造「丙○○」之署押，偽造屬私文書性質之信用卡簽帳單，足以生損害
    於丙○○本人，再將信用卡及簽帳單交付上開特約商店職員行使，表示「丙○○
    」收受特約商店所交付之交易標的物及確認交易金額，並同意依據信用卡使用約
    定，依照簽帳單金額付款予發卡銀行之意，致使各該特約商店在核對簽帳單上之
    簽名與信用卡上之簽名相符後，誤認被告為合法之持卡人而陷於錯誤，交付其所
    選購之物品等之行為，足生損害於丙○○、聯邦銀行及各特約商店，核其此部分
    所為，則係犯刑法第二百十六條、第二百十條行使偽造私文書罪及同法第三百三
    十九條第一項詐欺取財之罪。附表編號三部分被告雖已著手詐欺之行為然因商店
    缺貨而未取得財物，為未遂。再被告偽造署押之行為，係偽造私文書行為之一部
    分，偽造私文書之低度行為，已為其行使之高度行為所吸收，均不另論罪。又被
    告所犯上述行使偽造私文書及詐欺取財二罪，均時間緊接，所犯又係犯罪構成要
    件相同之罪名，顯各基於概括犯意反覆為之，皆為連續犯，均應依刑法第五十六
    條之規定各論以一行使偽造私文書及詐欺取財既遂罪，並均加重其刑。另其所犯
    侵占遺失物、行使偽造私文書及詐欺取財三罪間，有手段、目的之牽連關係，為
    牽連犯，應依刑法第五十五條之規定，從一重之行使偽造私文書罪論處。本院爰
    審酌被告並無前科，有卷附臺灣高等法院被告全國前案紀錄表可按，素行尚可，
    其因一時貪念而罹法典，事後已與告訴人丙○○達成和解並賠償損失，暨犯罪後
    坦承犯行、態度良好等一切情狀，量處有期徒刑伍月，並諭知易科罰金之折算標
    準。末按被告前未曾受有期徒刑以上刑之宣告，有前開被告全國前案紀錄表可憑
    ，其因一時貪慾，短於思慮，致罹本件犯行，且已與被害人丙○○達成和解並賠
    償損失，深表悔意，其經本次罪刑之宣告後，應知所警惕，而無再犯之虞，本院
    認前開對被告宣告之刑，以暫不執行為適當，爰依刑法七十四條第一款之規定，
    併予宣告緩刑三年，以啟自新。
三、附表所示各特約商店之簽帳單（共六件）中之客戶存根聯各一紙（上含偽造之「
    丙○○」署押各一枚），均係被告偽造「丙○○」署押時，持交店員行使後再交
    由被告收執而屬被告所有、供其行使偽造私文書犯罪所用之物，雖未扣案，惟無
    證據證明業已滅失，應依刑法第三十八條第一項第二款之規定宣告沒收。而上開
    簽帳單中之第二聯商店存根聯，因分屬各特約商店所有之物，非被告所有，自無
    庸為沒收之諭知，惟其上偽造之「丙○○」署押各一枚，係被告偽造之署押，不
    問屬於被告與否，均應依刑法第二百十九條規定諭知沒收。
據上論斷，應依刑事訴訟法第二百七十三條之一第一項、第二百九十九條第一項前段
，刑法第五十六條、第三百三十七條、第二百十六條、第二百十條、第三百三十九條
第一項、第五十五條、第七十四條第一款、第三十八條第一項第二款、第二百十九條
，罰金罰鍰提高標準條例第一條前段、第二條，判決如主文。
本案經檢察官許智評到庭執行職務。
中　　　華　　　民　　　國　　九十三　　年　　　九　　　月　　　三　　　日
                                  臺灣板橋地方法院刑事第一庭
                                      法　官  張  紹  省
右正本證明與原本無異。
如不服本判決，應於判決送達後十日內，向本院提出上訴狀。
                                      書記官  周  雅  玲
中　　　華　　　民　　　國　　九十三　　年　　　九　　　月　　　三　　　日
附錄本案論罪科刑法條全文：
刑法第三百三十七條
意圖為自己或第三人不法之所有，而侵占遺失物、漂流物或其他離本人所持有之物者
，處五百元以下罰金。
刑法第二百十六條
行使第二百十條至第二百十五條之文書者，依偽造、變造文書或登載不實事項或使登
載不實事項之規定處斷。
刑法第二百十條
偽造、變造私文書，足以生損害於公眾或他人者，處五年以下有期徒刑。
刑法第三百三十九條第一項
意圖為自己或第三人不法之所有，以詐術使人將本人或第三人之物交付者，處五年以
下有期徒刑、拘役或科或併科一千元以下罰金。
附表：
　┌───┬───────┬─────────┬───────┬─────┐
　│編　號│　 時　 間　　│地　　　　??點?│特約商店?　　│金額（元）│
　├───┼───────┼─────────┼───────┼─────┤
　│　一　│九十三年四月二│臺北縣樹林市○○路│中國石油股份有│六二Ｏ　　│
　│　　　│日凌晨四時十七│一七九號          │限公司永錡保安│　　　　　│
　│　　　│分許　　　　　│                  │加油站        │　　　　　│
　├───┼───────┼─────────┼───────┼─────┤
　│　二　│九十三年四月二│臺北縣樹林市○○路│同右公司浮洲加│八三Ｏ　　│
　│　　　│日凌晨四時十八│一Ｏ五號          │油站          │　　　　　│
　│　　　│分四十一秒　　│                  │              │　　　　　│
　├───┼───────┼─────────┼───────┼─────┤
　│　三　│九十三年四月二│同右              │同右          │四四九Ｏ　│
　│　　　│日凌晨四時十八│　　　　　　　　　│　　　　　　  │　　　　　│
　│　　　│分四十四秒　　│　　　　　　　　　│　　　　　　　│　　　　　│
　├───┼───────┼─────────┼───────┼─────┤
　│　四　│九十三年四月二│同右              │同右          │一Ｏ二Ｏ　│
　│　　　│日上午六時四十│　　　　　　　　　│　　　　　　  │　　　　　│
　│　　　│分許　　　　　│　　　　　　　　　│　　　　　　　│　　　　　│
　├───┼───────┼─────────┼───────┼─────┤
　│　五　│九十三年四月二│臺北縣樹林市○○路│同右公司三多加│八五五　　│
　│　　　│日上午七時二十│四三三號          │油站          │　　　　　│
　│　　　│三分許　　　　│                  │              │　　　　　│
　├───┼───────┼─────────┼───────┼─────┤
　│　六　│九十三年四月二│臺北縣樹林市○○路│家樂福量販店  │二九九Ｏ　│
　│　　　│日上午十時零九│一一八號          │              │　　　　　│
　│　　　│分許　　　　　│                  │              │　　　　　│
　└───┴───────┴─────────┴───────┴─────┘
